臺灣臺東地方法院民事裁定　　　　　　99年度消債更字第22號
聲　請　人
即　債務人　翁瑞明
代　理　人　林長振律師
上列當事人聲請更生事件，本院裁定如下：
    主  文
債務人翁瑞明自民國一百年二月十八日十七時起開始更生程序。
命司法事務官進行本件更生程序。
    理  由
一、按債務人不能清償債務或有不能清償之虞者，得依消費者債
    務清理條例所定更生或清算程序，清理其債務；惟債務人對
    於金融機構因消費借貸、自用住宅借款、信用卡或現金卡契
    約而負債務，在聲請更生或清算前，應提出債權人清冊，以
    書面向最大債權金融機構請求協商債務清償方案，並表明共
    同協商之意旨；法院開始更生程序之裁定，應載明其年、月
    、日、時，並即時發生效力；消費者債務清理條例第3 條、
    第45條第1項及第151條第1項分別定有明文。
二、聲請意旨略以：聲請人有不能清償債務之情事，於消費者債
    務清理條例施行後，曾以書面向最大債權金融機構請求共同
    協商債務清償方案，惟因扣除必要支出及扶養費用後，僅能
    按月清償新臺幣（下同）2,000元，與銀行提出按月清償3,0
    00元之還款條件未能相符，以致協商不成立，且其無擔保或
    無優先權之債務總金額未逾12,000,000元，復未經法院裁定
    開始清算程序或宣告破產，爰聲請裁定准予更生等語。
三、聲請人於消費者債務清理條例施行後，提出債權人清冊，以
    書面向最大債權金融機構即華南商業銀行股份有限公司（下
    稱華南銀行）請求協商債務清償方案，並表明共同協商之意
    旨，遭華南銀行以無法負擔任何還款條件為由而付與前置協
    商不成立通知書，且其無擔保或無優先權之債務總額未逾12
    ,000,000元等情，有前置協商不成立通知書、財團法人金融
    聯合徵信中心當事人綜合信用報告等件（見本院卷第8 頁、
    第18頁）在卷可稽，足堪認定。茲本院就聲請人是否具備不
    能清償債務之要件，析述如下：
  (一)聲請人確有不能負擔華南銀行所提還款方案之虞
    1.華南銀行於民國98年7 月20日收受聲請人協商債務清償方
      案之請求後，提出每月清償3,000 元之協商還款方案，因
      聲請人無法負擔任何還款條件而協商不成立乙情，有前置
      協商不成立通知書、前置協商申請徵審時序檢核表在卷足
      憑（見本院卷第8頁、第22頁），可勘認定。
    2.查聲請人於98年間平均月收入約為20,158元乙情（計算式
      ：241,900÷12＝20,158 ；個位數以下四捨五入），有聲
      請人98年度綜合所得稅各類所得資料清單在卷可稽（見本
      院卷第11頁），足堪認定。
    3.聲請人陳報每月支出如附表所示之必要費用及扶養費共19
      ,000元，業據聲請人提出戶籍謄本、房屋租賃契約暨公證
      書、統一發票、診斷證明書、國立臺灣大學醫學院附設醫
      院門診醫療費用收據、身心障礙手冊、聲請人父母之綜合
      所得稅各類所得資料清單、財產歸屬資料清單、郵政存簿
      儲金簿封面與內頁影本等件為佐（見本院卷第7 頁、第14
      頁至第16頁、第81頁至第103 頁）；本院參酌聲請人父母
      每月分別領取老人年金3,000元與殘障補助4,000元，內政
      部所公告98年度最低生活費每人每月9,829 元之標準，以
      及聲請人父母均已屆滿60歲且疾病纏身而需長期接受治療
      等情，認聲請人此部分陳報金額，尚堪採為估算數據。
    4.準此，聲請人每月可支配之餘額約為1,158元（計算式：2
      0,158－19,000＝1,158），聲請人得否依靠縮減支出之方
      式負擔華南銀行所提每月清償3,000 元之方案，確非無疑
      。
  (二)聲請人有不能清償債務之情事
    1.查聲請人目前每月實領薪資約為17,075元，債務總金額約
      為1,129,392 元乙情，有財團法人金融聯合徵信中心當事
      人綜合信用報告、勞工保險被保險人投保資料表、郵政存
      簿儲金簿封面與內頁影本等件在卷可考（見本院卷第18頁
      、第78頁）；本院縱以遠低於一般循環利息之法定利率推
      估，聲請人每月所需負擔利息仍達4,706 元之多（計算式
      ：1,129,392×5%÷12＝4,706；四捨五入至個位數），參
      以聲請人每月實領約17,075元之薪資及所必要支出之生活
      費用與扶養費用，聲請人得否負擔該筆利息尚非無疑，遑
      論有何清償債務之可能。
    2.從而，聲請人陳稱具有不能清償債務之情事，應堪採信。
      另聲請人之薪資、必要支出費用與扶養費用並非固定不變
      之數額，本件更生程序進行至更生方案之可決或認可階段
      時，仍應按實際情形予以估算，附此敘明。
四、綜上所述，聲請人前置協商不成立，且有不能清償債務之情
    事；聲請人復無消費者債務清理條例第6條第3項、第8 條或
    第46條各款所定駁回更生聲請之事由存在。聲請人請求裁定
    開始更生，尚無不合，應予准許，並命司法事務官進行本件
    更生程序。
五、據上論結，依消費者債務清理條例第45條第1項、第16條第1
    項，裁定如主文。
中    華    民    國   100    年    2     月    18    日
                        民事庭法  官  陳谷鴻
以上正本證明與原本無異。
本件裁定不得抗告。
本裁定已於100年2月18日17時公告。
中    華    民    國   100    年    2     月    18    日
                              書記官  陳昭穎
【附表】
┌────┬───────┬────┬────────┐
│項    目│金額（新臺幣）│項    目│金額（新臺幣）  │
├────┼───────┼────┼────────┤
│膳 食 費│3,000元       │扶 養 費│5,000元         │
├────┼───────┼────┼────────┤
│交 通 費│1,000元       │聲請人母│3,000元         │
├────┼───────┤親之醫療│                │
│房租租金│6,000元       │所需費用│                │
├────┼───────┼────┼────────┤
│水電雜費│1,000元       │合    計│19,000元        │
└────┴───────┴────┴────────┘